臺灣新北地方法院刑事判決　
110年度金訴字第1009號
公  訴  人  臺灣新北地方檢察署檢察官
被      告  魏育綾


上列被告因違反洗錢防制法等案件，經檢察官提起公訴（110年
度偵字第21145號），本院判決如下：
    主  文
丙○○無罪。
    理  由
一、公訴意旨略以：被告丙○○明知金融機構帳戶係個人理財之重
    要工具，且關係個人財產、信用之表徵，如交予他人使用，
    或經真實年籍、姓名不詳之人無故蒐集他人之帳戶資料，有
    供作財產犯罪用途之可能，竟與暱稱「Roland Mark」、真
    實姓名年籍不詳之詐騙集團成員，共同意圖為自己或他人不
    法之所有，基於三人以上詐欺取財及掩飾、隱匿特定犯罪所
    得之來源及去向之犯意聯絡，先於民國109年10月某日時，
    由被告提供其所有之臺北富邦商業銀行帳號（下稱富邦銀行
    帳戶）000-00000000000000號帳戶之帳號予「Roland Mark
    」，嗣該詐騙集團成員取得上開帳戶後，即意圖為自己不法
    之所有，基於詐欺取財及洗錢之犯意聯絡，於如附表一所示
    時間，以如附表一所示方式詐欺如附表一所示之人，使其陷
    於錯誤，依指示於如附表一所示時間匯款如附表一所示金額
    至如附表一所示帳戶，被告再依不詳詐騙集團成員「Roland
     Mark」之指示，提領如附表一所示金額，交予不詳詐騙集
    團成員，以此方式掩飾及隱匿詐欺犯罪所得之去向及所在。
    嗣因告訴人甲○○（起訴書誤載為林羽庭）驚覺受騙，報警處
    理，始查悉上情。因認被告涉犯刑法第339條之4第1項第2款
    之三人以上共同詐欺取財及洗錢防制法第14條第1項之洗錢
    等罪嫌。
二、按犯罪事實應依證據認定之，無證據不得認定犯罪事實；不
    能證明被告犯罪者，應諭知無罪之判決，刑事訴訟法第154
    條第2項及第301條第1項分別定有明文。次按事實之認定，
    應憑證據，如未能發現相當證據，或證據不足以證明，自不
    能以推測或擬制之方法，以為裁判基礎（最高法院40年度台
    上字第86號判決意旨參照）。而刑事訴訟法上所謂認定犯罪
    事實之證據，係指足以認定被告確有犯罪行為之積極證據而
    言，該項證據自須適合於被告犯罪事實之認定，雖不以直接
    證據為限，間接證據亦包括在內；然而無論直接或間接證據
    ，其為訴訟上之證明，須於通常一般之人均不致有所懷疑，
    而得確信其為真實之程度者，始得據為有罪之認定，倘其證
    明尚未達到此一程度，而有合理之懷疑存在時，事實審法院
    復已就其心證上理由予以闡述，敘明其如何無從為有罪之確
    信，因而為無罪之判決，尚不得任意指為違法（最高法院29
    年度上字第3105號、76年度台上字第4986號判決意旨參照）
    。再按刑事訴訟法第161條第1項規定，檢察官就被告犯罪事
    實，應負舉證責任，並指出證明之方法。因此，檢察官對於
    起訴之犯罪事實，應負提出證據及說服之實質舉證責任。倘
    其所提出之證據，不足為被告有罪之積極證明，或其闡明之
    證明方法，無從說服法官以形成被告有罪之心證，基於無罪
    推定之原則，自應為被告無罪判決之諭知（最高法院92年度
    台上字第128號判決意旨參照）。
三、公訴人認被告涉有上開加重詐欺與洗錢罪嫌，無非係以被告
    於警詢及偵訊時之供述、證人即告訴人於警詢之證述及匯款
    紀錄、受詐騙之對話紀錄、報案資料與被告富邦銀行帳戶之
    交易明細表等作為主要證據。
四、訊據被告堅決否認上揭犯行，辯稱：其係在網路上認識1名
    自稱為「Micheal Larry」之人（下均稱「Larry」），對方
    稱在敘利亞當醫生，並請其協助士兵家屬匯付士兵返臺之置
    換金，其才為本案匯款及提款行為，且其當時相信「Larry
    」會抵臺與其共同生活，故曾支付多達新臺幣（下同，以下
    未註明幣別者均為新臺幣）6、7百萬元給「Larry」以支應
    各項費用，其本身也是被害人，其絕無詐欺或洗錢之犯意等
    語。
五、經查：
（一）告訴人有因受附表一所示詐欺手法所欺騙，而於附表一所
      示時間地點，將114萬6千元匯至被告富邦銀行帳戶，被告
      再依照「Larry」指示，將其中114萬元轉匯至土耳其，並
      提領6,400元現金交予「Larry」指定之人等情，為被告所
      不爭執，且與告訴人於警詢時證述之情節相符（偵卷第73
      至74頁），並有被告富邦銀行帳戶開戶資料及交易明細、
      告訴人之郵政跨行匯款申請書、郵局存摺封面暨內頁交易
      明細、遭詐騙之Facetime對話紀錄擷圖等件在卷可稽（偵
      卷第69至70、89、91、94、104至132頁），此部分之事實
      固堪認定。
（二）被告雖有上開提供銀行帳戶及轉匯、提領告訴人所匯款項
      之客觀行為，惟本案應究明者，乃被告主觀上是否基於共
      同詐欺取財及洗錢之犯意而為之。經查：
   1、被告就其提供富邦銀行帳戶帳號及轉匯、提領現金之相關
      經過，於偵訊及本院審理時均一致供稱係應「Larry」之
      要求所為等語（偵卷第141至142、145至147、188至189頁
      ，本院卷第41頁），此外，並有提出其與「Larry」之英
      文對話紀錄擷圖、「Larry」與伊兒子照片及「Larry」之
      黃金資產憑證為憑（本院卷第129至201頁），顯見被告所
      稱係有名為「Larry」之人對其為上述要求等節，並非全
      然虛構。
   2、次觀被告所提出上開英文對話紀錄，於本件案發後，「La
      rry」仍先後向被告表示「Honey I miss you so much.」
      、「You're in my heart always」等語（本院卷第145頁
      )，顯示「Larry」確係以親暱之詞語「honey 」稱呼被告
      ，並屢次表示思念、愛戀之情，而於被告向「Larry」質
      疑「I only know you give me up already」後，「Larr
      y」仍傳訊「I didn't give up on you honey.I love yo
      u very much and I cannot do without you.I cry ever
      yday because I can't get to the woman I love」等語
      （本院卷第157至159頁），一再表示其對於被告有深刻愛
      戀之意，此確足使人認為雙方並非僅止於普通朋友情誼，
      堪認被告所稱其認為係在與「Larry」交往而應「Larry」
      要求為伊處理事務乙節，非屬虛妄；此外，「Larry」亦
      有傳訊「I want to send you 200,000 U.S dollars」等
      詞表示要返還美金予被告一事（本院卷第159、163頁），
      此復與被告辯稱其歷來已為「Larry」支付6、7百萬元等
      情大致相符；茲因「Larry」於上開對話紀錄中，表示需
      要被告再支付5千元美金，其即能返還20萬美金予被告等
      語，被告遂向「Larry」表示「Have I not paid enough 
      for you in the past 2 years？」、「For your son's 
      illness,I gave you all my savings」、「Because you
       want to buy clothes,shoes,computer,mobile phone, 
      watch, swipe card for  your son」、「To 
      raise money for your departure flight and to borro
      w money for sickness in Spain」、「In order for yo
      ur supervisor to help you leave Syria,you asked me
       to help the family members of the soldiers in cha
      rge to collect and remit money to pay the exchange
       money so that the soldiers could go home as soon 
      as possible」等語，陳述自己為支應「Larry」及伊兒子
      生活與病況所需，已耗盡所有儲蓄，且為了讓「Larry」
      之主管同意「Larry」離開敘利亞來臺灣，亦協助「Larry
      」之主管為士兵家屬匯付置換金等情，「Larry」亦回稱
      「Yes honey」、「I caused all this」、「I'm sorry 
      my queen」（本院卷第185、195至201頁）而坦承確有此
      一情事，且表示均係由伊所造成、其深感抱歉等語，是由
      此可見，被告辯稱其提供富邦銀行帳戶並匯款114萬元至
      國外及提領現金等節，均係依「Larry」指示、為了幫忙
      在臺士兵家屬匯付士兵返臺之置換金，以換得「Larry」
      之主管同意伊早日抵臺與其團聚，其確實不知係在匯出告
      訴人被騙款項等語，並非全屬無據。
   3、況且，被告所稱其為「Larry」及伊兒子支付生活或醫療費用、購買衣服、鞋子、3C產品等物品，而匯款或寄送物品至國外等節，亦據其提出商品購買明細、如附表二所示金額之銀行外匯匯出匯款證明書、購買外匯交易憑證及Fedex寄件資料在卷可稽（偵卷第148至149、150至151、155至157、159至171頁，本院卷第61至120、123頁），確非空口無憑。本院審酌在本案發生前，被告應「Larry」要求而匯至國外款項累積金額已多達美金25餘萬元（各次匯款日期、金額、國家詳如附表二所示），且依被告所稱，其尚有為支付上開款項而向他人借款、背負信用貸款及當舖借款等情（偵卷第147頁偵訊筆錄及同卷第176、180、183頁帳戶交易明細資料與本院卷第201頁對話紀錄參照），果若被告與「Larry」確有共同詐欺取財或洗錢之犯意聯絡，應不致使自己亦投入高達數百萬元之金額而分文未回，甚至因而背負鉅額債務，由此堪認被告所辯，其係誤信「Larry」有與其交往真意而為上開匯款、提款行為之說詞，應屬可信。
   4、再者，觀諸本案告訴人於警詢中所指稱之受騙情節：其係在臉書上認識1名為「MD Jasimkhin」男子，雙方聊天後達成共識成為情侶，對方自稱係在以色列工作，要休假需要有人幫忙墊付休假金額、海關金額，其遂自109年10月26日至同年11月11日陸續匯款730萬元，後因覺有異，到派出所詢問員警才知遭到詐騙等語（偵卷第73至74頁），顯見本案告訴人亦係遭到詐欺集團以佯裝為國外異性聊天建立情誼之方式詐取財物，而此恰與被告上開辯詞情節相似，均是透過通訊軟體結識未曾見面之國外異性友人，於聊天建立感情後，依友人所託借出或匯付款項之模式一致，是本案實難排除被告與告訴人均係遭由同一詐欺集團用相同話術進行詐騙，始提供其富邦銀行帳戶接受本案告訴人之匯款，再依「Larry」之指示提領及將款項轉匯國外，則被告是否確有共同詐欺及洗錢之犯罪故意，實屬有疑。
   5、至被告雖於109年4月間即曾主張遭到自稱「拉里麥克」（
      按即為本案被告所稱「Larry」之人）詐騙而匯出款項，
      並對受款帳戶所有人提出詐欺告訴，嗣經臺灣新北地方檢
      察署檢察官以109年度偵字第25300號對該帳戶所有人為不
      起訴處分乙情（偵卷第135至138頁）。然查，被告供稱該
      案係其家人帶其去派出所提告，經其本人詢問「Larry」
      結果，「Larry」堅稱沒有騙人，且有表示要將錢匯還被
      告但不成功，被告遂相信並再陸續匯款給「Larry」等語
      （本院卷第41、45頁），本院審酌被告於109年4月間提告
      該案後，於109年5月迄至同年11月間，確有再將多筆款項
      匯往國外（如附表二編號7至24所示），且累計金額高達
      美金15萬3千餘元，堪認其所辯稱，其提告後仍相信「Lar
      ry」之說詞、且有多次匯款等情，確屬非虛；再者，本院
      考諸被告所提出其與「Larry」之英文對話紀錄內容（本
      院卷第145、157至167、175至181、185至193頁），於本
      件案發後，縱經被告一再質疑，「Larry」仍對被告施以
      各式各樣之甜言蜜語及說詞，企圖取得被告信任並令被告
      再為其支應美金5千元等節，堪認「Larry」確實會以花言
      巧語為迷惑人心之手段，則被告上開辯稱，其於該案提告
      後，仍因「Larry」之說詞而繼續相信伊等節，應係確有
      可能。況且，近年來詐欺犯罪頻傳，經媒體廣泛報導，民
      眾固然多少有所警覺，然其等之警覺性或風險評估能力，
      仍因人而異，更因個人所處之情境而有不同，此由詐騙手
      法縱經媒體廣泛報導，詐欺集團仍可以相類手法行騙得逞
      ，即可見一斑，甚且詐騙手法日益精進，一般民眾、甚或
      民眾眼中之高級知識份子，亦不免因詐欺集團之詐術遭詐
      騙鉅額款項，本院審酌被告多年來均係擔任私人特別護理
      師之工作，並以一己之力獨立扶養未成年子女2人（本院
      卷第47、223頁），則依其生活閱歷，其所具備風險評估
      之判斷力，能否熟悉此等以感情為名之詐欺手法，並時刻
      警醒避免遭詐騙利用等情，實非無疑。自不能以實務上追
      訴、審判詐欺集團之經驗與知識，遽予推論被告於當下必
      具相同警覺及預見程度，而為被告不利之認定。
   6、另被告於警詢時雖曾一度供稱，其係於109年10月初將其
      富邦銀行帳戶之存摺、印章寄交給網友「Roland Mark」
      使用云云（偵卷第52頁背面），然被告於偵訊時已明確供
      稱，其於警詢時係依「Larry」指示之話術為答辯，並非
      實情，於偵查庭所述方屬實在等語（偵卷第188頁背面）
      ，此外，檢察官復未舉出其他足以證明被告有與「Roland
       Mark」具有犯意聯絡之積極事證，自難僅憑被告上開某
      次單一不利於己之供述，遽認被告有與「Roland Mark」
      共為本案詐欺取財或洗錢之犯行。
六、綜上所述，公訴人所舉上開事證，尚不足為被告有罪之積極
    證明，以說服本院形成被告確有共同為詐欺取財或洗錢犯罪
    之心證，而仍有合理之懷疑存在，揆諸首揭規定及說明，本
    件即應為被告無罪之諭知，以免冤抑。
據上論斷，應依刑事訴訟法第301條第1項，判決如主文。
本件經檢察官乙○○提起公訴，檢察官邱稚宸到庭執行職務。
中　　華　　民　　國　　111 　年　　6 　　月　　17　　日
                  刑事第四庭  審判長法  官  楊筑婷
　　　　　　　　　
　　　　　　　　                    法  官  吳智勝
　　　　　　　　　 
　　　　　　　　　                  法　官  陳佳妤
上列正本證明與原本無異。
如不服本判決，應於判決送達後20日內敘明上訴理由，向本院提
出上訴狀 (應附繕本) ，上訴於臺灣高等法院。其未敘述上訴理
由者，應於上訴期間屆滿後20日內向本院補提理由書「切勿逕送
上級法院」。
                                    書記官  傅曜晨
中　　華　　民　　國　　111 　年　　6 　　月　　22　　日
【附表一】
編號 被害人 遭詐欺手法 匯款時間地點 匯款金額(新臺幣) 匯入之帳號 被告提領款項（新臺幣） 1 告訴人甲○○ 於109年10月間，因不詳詐騙集團成員透過臉書與告訴人聯繫，佯稱為告訴人之情侶，需借款，致使其陷於錯誤，因而依指示匯款。 ①109年11月11日10時許，在阿蓮郵局，臨櫃匯款 ①114萬6千元 被告上開富邦銀行帳戶  ①109年11月12日13時11分許，在臺北市大安區某銀行，轉匯114萬元至國外。 ②109年11月12日20時33分許，在新北市新莊區某銀行ATM，提款6,400元交與不詳詐騙集團成員 

【附表二】
編號 日期 幣別（美金） 匯往國家 1 109/3/23 28,000 美國 2 109/3/30 25,000 美國 3 109/4/1 35,000 美國 4 109/4/27 4,000 美國 5 109/4/27 2,550 美國 6 109/4/29 4,000 美國 7 109/5/4 2,000 美國 8 109/5/5 10,000 土耳其 9 109/5/7 2,000 美國 10 109/5/13 13,000 土耳其 11 109/5/14 8,000 土耳其 12 109/7/23 6,978 土耳其 13 109/7/27 13,210.22 土耳其 14 109/7/30 4,580 土耳其 15 109/8/4 23,000 印尼 16 109/8/4 5,000 美國 17 109/8/10 5,100 土耳其 18 109/8/17 22,000 土耳其 19 109/8/21 1,292.75 西班牙 20 109/8/24 12,400 土耳其 21 109/9/3 5,000 土耳其 22 109/9/4 11,940 土耳其 23 109/9/7 2,700 土耳其 24 109/11/6 4,878.36 土耳其  合計   251,629.33